【裁判字號】    99,訴,1101
【裁判日期】    990528
【裁判案由】    毒品危害防制條例
【裁判全文】
臺灣板橋地方法院刑事判決              99年度訴字第1101號
公  訴  人  臺灣板橋地方法院檢察署檢察官
被      告  甲○○
上列被告因違反毒品危害防制條例案件，經檢察官提起公訴（99
年度毒偵字第2202號），被告於準備程序進行中為有罪陳述，經
告知簡式審判程序之旨，並聽取當事人之意見後，經本院合議庭
裁定由受命法官獨任進行簡式審判程序，判決如下：
    主  文
甲○○施用第一級毒品，累犯，處有期徒刑玖月。
    事  實
一、甲○○前因犯以下施用毒品等罪，除經執行(四)所示之觀察勒
    戒及強制戒治外，下列(一)至(三)所示之罪之有期徒刑，均已判
    決確定，並執行完畢（於本案構成累犯之前科）：
  (一)前因於民國84年間違反槍砲彈藥刀械管制條例案件，經本院
    於86年3 月6 日以86年度易字第786 號刑事判決判處有期徒
    刑七月，經臺灣高等法院以該院86年度上易字第2464號刑事
    判決駁回上訴後，於86年4 月25日確定。
  (二)復因於85年間犯偽造貨幣罪，經本院於86年7 月17日以85年
    度訴字3055號刑事判決判處有期徒刑三年六月，於同年8 月
    25日確定。
  (三)又因於86年間違反槍砲彈藥刀械管制條例案件，經臺灣桃園
    地方法院於87年12月10日以該院86年度訴字第886 號刑事判
    決判處有期徒刑二年四月，於88年1 月23日確定。
  (四)另因於86年間因查獲施用第二級毒品案件，經臺灣桃園地方
    法院以該院87年度訴字第886 號裁定送觀察勒戒，於87年6
    月29日入所執行，經執行結果，因認有繼續施用之傾向，再
    由同院裁定令入戒治處所施以強制戒治後，於經執行後，由
    同院於88年1 月25日以88年度毒聲字第408 號裁定停止戒治
    ，所餘戒治期間付保護管束，期間至88年7 月28日，於同年
    2 月8 日出所後（接續執行上開(一)至(四)各罪之有期徒刑，參
    見下列(五)所示），因未經撤銷停止戒治而視為執行完畢，並
    由同院以87年度訴字第886 號判決免刑確定在案（初犯）。
  (五)其上(一)至(三)所示之罪之有期徒刑，自86年8 月1 日入監接續
    執行，並於執行期間之87年6 月29日至88年2 月8 日執行上
    開(四)所示之觀察勒戒與強制戒治，嗣於89年9 月8 日因縮短
    刑期假釋出監，假釋期間付保護管束，保護管束期間至93年
    2 月4 日（後經撤銷假釋，參見下列(八)所示）。
  (六)詎其於保護管束期間，因於91年8 月6 日經警採尿時起回溯
    一至四天內某時犯施用第一級毒品罪，經本院裁定送強制戒
    治，於經緝獲到案後，於93年1 月2 日入所執行，因毒品危
    害防制條例修正，於同年月9 日出所（接續執行撤銷上開(五)
    所示之假釋後之殘刑，參見下列(八)所示）；而其施用一級毒
    品罪，經本院以93年度訴緝字第12號刑事判決判處有期徒刑
    十月，於93年4 月5 日確定（二犯，初犯強制戒治後，五年
    內再犯）。
  (七)又因於93年1 月1 日犯施用第二級毒品罪，經本院以93年度
    簡字第853 號刑事簡易判決判處有期徒刑五月，如易科罰金
    以銀元三百元折算一日，於93年5 月17日確定（三犯，初犯
    強制戒治後，五年內再犯）。
  (八)其上開(五)所示之假釋，經撤銷後，於93年1 月9 日入監執行
    上開(一)至(三)所示之罪之殘刑與(六)、(七)所示之罪之刑，於執行
    期間，上開(六)、(七)所示之罪再經減刑並定其應執行，於96年
    11月20日執行完畢出監（於本案構成累犯之前科）。
  (九)詎於出監後，因於98年10月13日、同日為警採尿前一至五天
    內某時，犯施用第一、二級毒品罪，經本院於99年3 月11
    日以99年度訴字第114 號判決分別判處有期徒刑八月及四月
    ，並定其應執行刑為有期徒刑九月（四、五犯，初犯強制戒
    治後，五年內已經再犯，於該五年後再犯）。
  (十)又因於98年11月24日為警採尿前一至四內某時、98年12月3
    日為警採尿時起回一至四內某時，各犯施用第一級毒品罪（
    均混合施用第二級毒品）共二罪，經本院以99年度訴字第16
    7 號刑事判決判處分別判處有期徒刑各十月，並定其應執行
    刑為有期徒刑一年六月（六、七犯，初犯強制戒治後，五年
    內已經再犯，於該五年後再犯）。
  (十一)再因於98年12月23日犯施用第一級毒品罪（混合施用第二級
    毒品），經本院以99年度訴字第1131號刑事判決判處有期徒
    刑一年（八犯，初犯強制戒治後，五年內已經再犯，於該五
    年後再犯）。
二、甲○○因上開施用毒品犯行，經觀察勒戒、強制戒治，並經
    偵審程序且曾因此入監執行，已明知海洛因係經毒品危害防
    制條例列為第一毒品，不得持以施用，惟仍不能戒除施用毒
    品之惡習，竟又基於施用第一級毒品海洛因之犯意，於99年
    1 月20日下午5 時20分許為警採尿時起回溯96小時內之某時
    ，在其臺北縣三峽鎮○○路324 號住處內，施用第一級毒品
    海洛因（九犯，初犯強制戒治後，五年內以已經再犯，於該
    五年後再犯）。嗣因警調查毒品案件，通知於99年1 月20日
    下午接受詢問，其於上開時間經警所採集之尿液，係呈嗎啡
    陽性反，始查知上情。
三、案經臺北縣政府警察局三峽分局報告臺灣板橋地方法院檢察
    署檢察官偵查起訴。
    理  由
一、本案被告甲○○所犯係死刑、無期徒刑或最輕本刑為三年以
    上有期徒刑以外之罪，於本院準備程序進行中，被告先就被
    訴事實為有罪之陳述，經本院告知簡式審判程序之旨，並聽
    取公訴人、被告之意見後，由本院合議庭依刑事訴訟法第27
    3 條之1第1項規定，裁定由受命法官獨任進行簡式審判程序
    。
二、被告甲○○就其於事實欄二所示時間，施用第一級毒品海洛
    因之事實，經被告於偵查及本院審理中均坦承不諱，且被告
    於上開時間經警採集之尿液，經送台灣檢驗科技股份有限公
    司以酵素免疫分析法為初步檢驗，並以氣相層析質譜儀法為
    確認檢驗後，均呈嗎啡、可待因類陽性反應，有臺北縣政府
    警察局三峽分局查獲違反毒品危害防制條例案姓名對照表、
    臺灣檢驗科技股份有限公司濫用藥物檢驗報告（編號：UL/2
    010/10730 ）等各一份在卷可查。查以，酵素免疫分析法屬
    免疫學分析原理，當其他藥物化學結構相近才可能引起偽陽
    性；氣相層析質譜儀法則係目前確認藥物篩檢結果時最常採
    用之確認方法，在良好的操作條件下，以氣相層析質譜儀作
    藥物及其代謝物之定性及定量分析，幾乎不會有偽陽性反應
    產生，行政院衛生署管制藥品管理局92年6 月20日管檢字第
    0920004713號函函述甚明，是本件上開檢驗報告結果，應屬
    精確而堪採信。次查，海洛因係嗎啡經化學合成之半人工合
    成品，其藥（毒）性高於嗎啡，經吸食或注射進入人體，藉
    由人體代謝系統之新陳代謝，分解成藥（毒）性較低之嗎啡
    、以及含有少量6-乙醯可待因、可待因等雜質，而由尿液排
    出人體，故可於尿液中檢驗出嗎啡、可待因等成分等情，此
    有憲兵司令部79年6 月1 日（79）鑑驗字第0273號函、80年
    6 月17日（80）鑑驗字第2815號函、法務部調查局80年3 月
    28日（80）發技1 字第1898號函、行政院衛生署管制藥品管
    理局以91年12月27日管檢字第121513號函可參。又服用海洛
    因後，尿液可檢出嗎啡最長時間，與服用劑量、服用頻率、
    服用方式、飲用水量多寡、個人體質及代謝情況等因素有關
    ，依個案而異。復依文獻Clarke's Isolation and Identi-
    fication of Drugs 第二版記述，海洛因服用後於24小時內
    ，經由尿液排出之量可能達施用劑量之百分之八十，另
    Michael L.Smith 等人針對不同受試者，以注射方式給予一
    次劑量3mg 至12 mg 海洛因進行試驗，結果顯示注射劑量增
    加，可檢出嗎啡陽性反應（濃度遠高於或等於300ng/mL）之
    時間亦有延長之趨勢，而不同受試者可檢出嗎啡陽性反應之
    時間各異，平均為一至二天，惟部分注射12mg海洛因者，至
    72小時仍可檢出微量嗎啡成分，故服用高劑量海洛因，其尿
    液在72小時至96小時內，仍有檢出嗎啡成分之可能性等情可
    據（參見行政院衛生署管制藥品管理局94年6 月出版「濫用
    藥物檢驗相關解釋彙編」第151 、152 頁）。依上開事證，
    被告確有於上開經警採尿往前回溯一至四天某時，施用第一
    級毒品海洛因之犯行，應堪認定。
三、按毒品危害防制條例於92年7 月9 日修正公布，自93年1 月
    9 日施行，其中第20條、第23條將施用毒品之刑事處遇程序
    ，區分為「初犯」及「五年內再犯」、「五年後再犯」。依
    其立法理由之說明：「初犯」，經觀察、勒戒或強制戒治後
    ，應為不起訴處分或不付審理之裁定；經觀察、勒戒或強制
    戒治執行完畢釋放後，「五年內再犯」者，因其再犯率甚高
    ，原實施之觀察、勒戒及強制戒治既已無法收其實效，爰依
    法追訴或裁定交付審理。至於經觀察、勒戒或強制戒治執行
    完畢釋放後，「五年後再犯」者，前所實施之觀察、勒戒或
    強制戒治已足以遮斷其施用毒品之毒癮，為期自新及協助其
    斷除毒癮，仍適用「初犯」規定，先經觀察、勒戒或強制戒
    治之程序。從而依修正後之規定，僅限於「初犯」及「五年
    後再犯」二種情形，始應先經觀察、勒戒或強制戒治程序。
    倘被告於五年內已再犯，經依法追訴處罰，縱其第三次（或
    第三次以上）再度施用毒品之時間，在初犯經觀察、勒戒或
    強制戒治執行完畢釋放五年以後，已不合於「五年後再犯」
    之規定，且因已於「五年內再犯」，顯見其再犯率甚高，原
    實施觀察、勒戒或強制戒治，已無法收其實效，即應依該條
    例第10條處罰（最高法院95年度第7 次、97年度第5 次刑事
    庭會議決議要旨參照）。查以，被告前經事實欄一、(四)所示
    之觀察勒戒、強制戒治執行完畢後（初犯），於該強制戒治
    執行完畢後之該五年內，再犯事實欄一、(六)、(七)所示之施用
    毒品犯行等情，有各該裁定、判決及臺灣高等法院被告前案
    紀錄表各一份在卷可稽，被告於初犯經強制戒治執行完畢釋
    放後五年內，即為二犯，依上開說明，該二犯至本案之九犯
    ，皆非現行毒品危害防制條例第23條第2 項規定之「五年後
    再犯」之類型，應依法訴追處罰。綜上所述，本案事證明確
    ，被告犯行洵堪認定，應予依法論科。
四、按海洛因係屬毒品危害防制條例第2 條第2 項第1 款規定之
    第一級毒品，被告於上開時地，施用海洛因之行為，核其所
    為，係犯毒品危害防制條例第10條第1 項之施用第一級毒品
    罪。又被告為施用上開毒品而持有各該毒品之低度行為，均
    應為施用之高度行為所吸收，不另論罪。被告有如事實欄一
    所示之犯罪科刑暨執行紀錄，有臺灣高等法院被告前案紀錄
    表在卷可稽，其於有期徒刑之執行完畢後，五年以內故意再
    犯有期徒刑以上之本案之罪，為累犯，應依刑法第47條第1
    項規定加重其刑。爰審酌被告前已因施用毒品犯行，經執行
    觀察勒戒及強制戒治並經入監執行，本應知所惕勵，竟仍再
    為本案施用毒品之犯行，顯見其意志不堅，缺乏戒毒意志，
    除戕害自己身心健康外，並易導致社會危險，公訴人雖請求
    量處有期徒刑一年，惟斟酌其智識程度、犯罪動機、目的、
    犯後態度及其前各次施用毒品案件所處之刑度等一切情狀，
    爰量處如主文所示之刑，以示懲儆。
據上論斷，應依刑事訴訟法第273 條之1 第1 項、第299 條第1
項前段、毒品危害防制條例第10條第1項，刑法第11條、第47條
第1項，判決如主文。
本案經檢察官陳怡親到庭執行職務。
中    華    民    國    99    年    5     月    28    日
                  刑事第一庭  法  官  陳世旻
上列正本證明與原本無異。
如不服本判決，應於判決送達後10日內敘明上訴理由，向本院提
出上訴狀 (應附繕本) ，上訴於臺灣高等法院。其未敘述上訴理
由者，應於上訴期間屆滿後20日內向本院補提理由書「切勿逕送
上級法院」。
                              書記官  楊雅芳
中    華    民    國    99    年    6     月    15    日
附錄：本案論罪科刑法條
毒品危害防制條例 (民國97年04月30日修正)
第10條
施用第一級毒品者，處六月以上五年以下有期徒刑。
施用第二級毒品者，處三年以下有期徒刑。

司法院資訊處製作；財團法人民間司法改革基金會備份。
